臺灣臺中地方法院刑事判決　　　　　　　96年度易字第1030號
公　訴　人　臺灣臺中地方法院檢察署檢察官
被　　　告　甲○○
　　　　　　　　　　另案在臺灣臺中監獄執行中
上列被告因收受贓物案件，經檢察官提起公訴（95年度偵字第27
562號），本院判決如下：
    主    文
甲○○收受贓物，累犯，處有期徒刑捌月，減為有期徒刑肆月，
如易科罰金，以新臺幣壹仟元折算壹日。
    犯罪事實及理由
壹、甲○○曾因違反毒品危害防制條例案件，經臺灣臺中地方法
    院判處應執行有期徒刑一年確定，甫於民國九十四年七月四
    日執行完畢。詎仍不思悔改，預見年籍不詳綽號「阿助」之
    成年男子於九十五年十一月六日九時四十分許，在臺中縣沙
    鹿鎮○○里○○路古月東巷所借予車牌號碼FP5－880號光陽
    牌綠色重型機車係來路不明之贓車（該車為丁○○所有，於
    九十五年十一月五日十六時許，在臺中縣沙鹿鎮○○里○○
    路與光大路口被竊），仍基於收受贓物之犯意，而予騎用，
    並騎乘該車前往臺中縣沙鹿鎮○○路十六之一號「忠義回收
    場」販賣空鐵罐。嗣於九十五年十一月八日十一時許，為警
    至上址「忠義回收場」執行臨檢時查獲。
貳、按本案檢察官、被告並未就卷內證據資料之證據能力有所爭
    執，且迄於言詞辯論終結前，均未主張有刑事訴訟法第一百
    五十九條第一項不得為證據之情形，是應認已同意卷內證據
    均得作為證據，且經本院審酌後，認無不適當之情形，應認
    本案調查之卷內證據均有證據能力，合先敘明。
參、訊據被告甲○○坦承於前揭時間騎乘機車前往上開回收場販
    賣空鐵罐等情，惟矢口否認前開犯行，辯稱: 該回收場人員
    固有登記其所騎乘之機車車號，惟有可能記錯，又伊向「阿
    助」借車時不知道是贓車云云。經查：
一、車牌號碼FP5－880號重型機車係丁○○所有並於前揭時、地
    遭竊等情，業據證人丁○○於警詢時證訴甚詳，並有臺中縣
    警察局尋獲車輛電腦輸入單、機車行車執照各一份在卷足稽
    ，是上揭機車確係贓物無訛。
二、被告騎乘上揭機車至該資源回收場販賣鐵罐一節，業據證人
    乙○○即「忠義回收場」負責人於本院證述屬實（本院卷第
    六十七頁），復有舊貨買入登記簿影本一紙（台中縣警察局
    清水分局警卷第十七頁）在卷可稽，又被告及證人丙○○、
    乙○○均供證一致該登記簿上被告年籍資料等項係由被告自
    己所記載，證人乙○○又證稱：係由丙○○核對被告身分後
    ，再由伊記載車牌號碼等語（本院卷第六十七頁），足見該
    登記簿應記載事項並非由一人於倉卒之時間內草率而為，再
    證人乙○○復證稱：伊登記時精神狀況很好等語（同前頁）
    ，益見證人乙○○應無誤為記載之可能，此外，被告於警詢
    亦坦承前揭所騎乘之機車係光陽牌綠色重機車等語，核與前
    揭機車行車執照所載該機車之廠牌、顏色相符，被告確有於
    前揭時、地騎乘前揭FP5－880號贓車之事實，堪以認定。
三、按刑法第三百四十九條第一項收受贓物罪為故意犯，故行為
    人於收受贓物時，須對其所收受之物係他人財產犯罪所得之
    物有所認識，並進而決意加以收受，始能成罪，惟本罪行為
    人之收受故意不以直接故意為限，即令對之具有概括性贓物
    之認識或預見而不違背其本意者，亦成立該罪。又認定行為
    人究否係出於贓物之認識或預見而為客觀之收受贓物犯行，
    除行為人之自白外，於訴訟上僅得依情況證據加以認定，而
    作為認定行為人有無贓物認識之情況證據，無外依贓物之性
    質、種類、形狀及數量等贓物之本體事實、行為人收受贓物
    時所存在之事實背景、行為人之職業、經歷、智能等有關事
    項為斷，經查：
（一）本件贓物之本體事實：前揭機車係重型機車，於八十九年
      二月出廠，此有該機車行車執照在卷可稽，距被告前揭騎
      乘時，約僅有六年餘之車齡，是前開車輛顯非老舊或不堪
      使用，而有相當之價值。
（二）行為人收受贓物時所存在之事實背景：被告於警詢及本院
      供稱：伊與「阿助」認識約一至二個月，不知其年籍，僅
      偶而在網咖會遇到，本案伊因欲將空鐵罐出售，惟無交通
      工具，適於沙鹿鎮○○路與古月東巷口巧遇「阿助」，即
      向「阿助」借用機車使用等語，足見被告與「阿助」關係
      甚為生疏，而「阿助」係將機車借予被告，被告將機車駛
      離後，該機車已完全脫離「阿助」之掌握，衡情苟該機車
      係「阿助」所合法持有，以該機車既有相當價值，「阿助
      」要無任令關係生疏之被告，將之逕自騎用離去之可能，
      是被告對該機車因屬贓物，故而「阿助」始將之任意借用
      予伊，應有預見。
（三）行為人之有關事實：被告於九十五年十一月五日騎乘機車
      至上開回收場後，旋於三日後之同年月八日，在沙鹿鎮竊
      取他人重型機車，並經本院沙鹿簡易庭判處有期徒刑六月
      確定，此有台灣台中地方法院檢察署九十五年度速偵字第
      四二八○號聲請簡易判決處刑書及台灣高等法院被告全國
      前案紀錄表在卷可稽，足徵被告於前揭九十五年十一月間
      ，確有欠缺交通工具之情形，且被告對來源不明之機車，
      極有可能係屬他人盜贓而來，亦應有認識，依此被告之生
      活情狀觀察，堪認被告主觀上確有對前開機車輛係屬贓物
      之預見。此外，依客觀觀察，亦未見有何情狀足使被告確
      信前開機車非屬贓物，乃被告仍加收受，足認被告主觀上
      確有收受贓物之未必故意。
（四）綜上所述，本案事證明確，被告所辯顯係事後卸責之詞，
      不足採信，被告犯行堪以認定，應依法論科。
四、核被告所為，係犯刑法第三百四十九條第一項之收受贓物罪
    。爰審酌被告正值青年，有違反毒品危害防制條例、竊盜等
    多項前案之執行紀錄，此有台灣台中地方法院檢察署及台灣
    高等法院被告全國前案紀錄表一份在卷可稽，迭經刑之執行
    仍猶不知悔改，素行不佳，收受贓物之價值固然非鉅，惟助
    長竊盜歪風，更使被害人追索不易，且犯後未賠償被害人之
    損害，飾詞諉過，無具體悔悟之情等一切情狀，量處如主文
    所示之刑，並諭知易科罰金之折算標準。被告犯罪之時間係
    九十六年四月二十四日以前，併依中華民國九十六年罪犯減
    刑條例第二條第一項第三款減其宣告刑二分之一，並諭知易
    科罰金之折算標準。
據上論斷，應依刑事訴訟法第二百九十九條第一項前段，刑法第
三百四十九條第一項、第四十七條第一項、第四十一條第一項前
段，刑法施行法第一條之一，中華民國九十六年罪犯減刑條例第
二條第一項第三款、第七條，判決如主文。
中　　華　　民　　國　　96　　年　　8 　　月　　8 　　日
                  臺灣臺中地方法院刑事第二庭
                        審判長  法  官  林清鈞
                                法  官  陳姵君
                                法  官  郭書豪
上正本證明與原本無異。
如不服本判決，應於送達後十日內向本院提出上訴狀（須附繕
本），上訴於台灣高等法院台中分院。
中　　華　　民　　國　　96　　年　　8 　　月　　9 　　日
                                書記官  陳美虹
附錄本案論罪科刑法條
刑法第三百四十九條第一項
收受贓物者，處三年以下有期徒刑、拘役或五百元以下罰金。
